臺灣高等法院民事判決　　　　　　　　93年度勞上易字第83號
上　訴　人　利多精密工業股份有限公司
　　　　　　　　　　　　統一編號：00000000
法定代理人　陳亨國
被 上 訴人　甲○○
　　　　　　丁○○
　　　　　　乙○○
　　　　　　己○○
　　　　　　丙○○
兼　共　同
訴訟代理人　戊○○
上列當事人間請求給付薪資等事件，上訴人對於民國93年8月3日
臺灣士林地方法院93年度勞訴字第24號第一審判決提起上訴，本
院於94年1月26日言詞辯論終結，判決如下：
    主    文
上訴駁回。
第二審訴訟費用由上訴人負擔。
    事實及理由
一、被上訴人起訴主張：渠等任職於上訴人公司，上訴人自民國
    92年3月起未支付渠等工資，經與上訴人達成訴訟上和解後
    ，上訴人均未履行，渠等遂依法通知上訴人終止勞動契約，
    上訴人應依勞動基準法第17條規定給付渠等資遣費。其中戊
    ○○自91年11月至92年4月之平均工資為新台幣（下同）425
    ,89元，年資為2年5個月，得請求之資遣費為103,064元；甲
    ○○於上述期間之平均工資為23,534元，年資為2年9個月，
    得請求之資遣費為64,720元；丁○○於上述期間之平均工資
    為31,610元，年資為11年1個月，得請求之資遣費為350,238
    元；乙○○於上述期間之平均工資為26,973元，年資為2年2
    個月，得請求之資遣費為58,532元；己○○於上述期間之平
    均工資為16,353元，年資為4年2個月，得請求之資遣費為6,
    8194元；丙○○於上述期間之平均工資為37,032元，年資為
    7年11個月，得請求之資遣費為293,293元。爰依法請求上訴
    人如數給付渠等上述金額之資遣費。原審為被上訴人勝訴之
    判決，被上訴人於本院求為駁回上訴之判決。
二、上訴人則以：被上訴人在台北縣勞工局鑑定歇業基準日即92
    年5月15日之前即自行搬走公司電腦抵薪，致伊公司無法運
    作，且被上訴人皆未告知伊要依勞動基準法第14條規定終止
    勞動契約，應屬自願離職，依法無資遣費請求權等語，資為
    抗辯。對原審為被上訴人勝訴之判決部分，聲明不服，求為
    廢棄原判決該部分，並駁回被上訴人於原審之訴之判決。
三、兩造不爭執之事實：被上訴人於上訴人公司任職，上訴人未
    發放92年3月起之工資，亦未發放資遣費予被上訴人。其中
    被上訴人戊○○、甲○○於92年5月12日通知上訴人終止勞
    動契約，被上訴人丁○○於同年月7日通知上訴人終止勞動
    契約，被上訴人己○○於同年月31日通知上訴人終止勞動契
    約，被上訴人丙○○於同年4月21日通知上訴人終止勞動契
    約。又上訴人對被上訴人所提遣散費清冊中年資、薪資及平
    均工資之計算均不爭執。
四、本件兩造之爭執點，乃在於被上訴人是否為自願性離職，得
    否請求上訴人給付資遣費？經查：
(一)、按雇主不依勞動契約給付工作報酬，勞工得不經預告終止契
    約；第十七條規定於本條終止契約準用之，勞動基準法第十
    四條第一項第五款、第四項定有明文。上訴人未發放九十二
    年三月起之工資，為兩造所不爭執，依前述規定，勞工得不
    經預告終止契約。而被上訴人戊○○、甲○○、丁○○、己
    ○○、丙○○通知上訴人終止勞動契約之時間，均係在上訴
    人未依勞動契約給付工作報酬之後，已如前述，其符合勞動
    基準法上開規定，依同法第十四條第四項準用同法第十七條
    規定，雇主應發給勞工資遣費。上訴人雖辯稱被上訴人於台
    北縣勞工局所認定歇業之九十二年五月十五日前即自行離職
    ，為自願性離職，依法不得請領資遣費云云，並提出台北縣
    政府九十二年十一月十二日北府勞動字第○九二○六八五○
    六四號函、九十三年三月五日北府勞動字第○九三○一○八
    七一三號函各一份、員工離職申請書五紙及被上訴人戊○○
    之電子郵件一紙（均影本，詳本院卷第六十三頁至七十二頁
    ）為證。惟查，雇主未依勞動契約給付工作報酬，勞工即可
    不經預告終止契約，已如前述，是上訴人所辯須經主管機關
    認定歇業後離職之勞工始可依該條規定請求資遣費云云，即
    無足取。且前揭台北縣政府九十二年十一月十二日北府勞動
    字第○九二○六八五○六四號函之主旨亦在明示認定上訴人
    公司歇業之時間，供勞工作為申請積欠工資墊償基金墊償工
    資之用。是其所認定之歇業日期與判斷雇主是否應給付資遣
    費係屬二事，不能相互混淆。上訴人又辯稱係被上訴人帶走
    伊公司電腦等器材自行離職，不應再請求資遺費云云。被上
    訴人則稱係經公司及警衛同意向公司借用，嗣欲返還上訴人
    公司，惟上訴人不收受等情。縱上訴人抗辯被上訴人有帶走
    公司之電腦等器材屬實，亦僅為上訴人得否依法請求渠等返
    還之問題，尚難因此即遽謂被上訴人係自願離職，而不得依
    法請求上訴人給付資遺費。
(二)、又依上訴人所提之離職申請書及電子郵件所載，被上訴人丁
    ○○之離職原因為經濟因素，被上訴人丙○○之離職原因為
    另謀他職，被上訴人甲○○之離職原因為經濟因素，被上訴
    人戊○○之離職原因係「因急需現金繳交房貸和會錢必須另
    謀頭路，實非職之所願，只因生活困難無法再等。」惟此係
    因上訴人未發放九十二年三月起之工資，被上訴人丁○○等
    始於同年四、五月提出因「經濟因素」、須「另謀他職」而
    離職，從其離職原因可以看出被上訴人離職之原因實係因未
    獲工資，無經濟來源足以生活，不得不然爾，不能僅以上開
    離職申請書上未載明上訴人未給付報酬，即認定被上訴人丁
    ○○等係自願離職。而被上訴人己○○之離職申請書上雖載
    離職原因為「工作調度無法勝任」，惟查其提出離職申請書
    之日期為九十二年五月三十一日，而上訴人於同年五月十五
    日即被認定為歇業，是當其提出該離職申請書之時，上訴人
    已無工作可指派，更無所謂工作調度之問題，因此該離職原
    因並非真正，其於同年五月三十一日離職，當時上訴人已兩
    月未發薪資，應可認定係因上訴人未給付工資，被上訴人己
    ○○始終止勞動契約而離職。至於被上訴人乙○○係領薪（
    任職）至九十二年五月十日，此為上訴人所自承（見原審卷
    第五十七頁），足認被上訴人乙○○係在九十二年五月十日
    之後才離職，且上訴人亦係自九十二年三月間起即積欠被上
    訴人乙○○工資，此經原審依職權調閱原法院九十三年度勞
    訴字第十一號被上訴人等請求上訴人給付薪資卷證查核屬實
    ，是卷內雖無被上訴人乙○○之離職申請書，亦可認被上訴
    人乙○○係因上訴人未給付工資而終止勞動契約無訛。
五、綜上所述，被上訴人戊○○、甲○○、丁○○、乙○○、己
    ○○、丙○○依勞動基準法第十四條第四項準用第十七條之
    規定，請求上訴人各給付資遺費103,064元、64,720元、350
    ,238 元、58,532元、6, 8194元、293,293元，為有理由，
    應予准許。原審為被上訴人勝訴之判決，尚無不合。上訴意
    旨指摘原判決此部分不當，求予廢棄改判，核無理由，上訴
    應予駁回。
六、本件事證已臻明確，兩造其餘攻擊防禦方法，核不影響判決
    結果，茲不予一一論列，附此敘明。
七、結論：本件上訴為無理由，爰依法判決如主文。
中　　華　　民　　國　　94　　年　　 2  　月    16    日
                      勞工法庭審判長法  官　陳永昌
                                    法　官  蕭艿菁
                                    法  官  陳忠行
正本係照原本作成。
不得上訴。
中　　華　　民　　國　　94　　年　　 2  　月    17    日
　　　　　　　　　　　　　　　　　　書記官  明祖星
